臺灣高等法院刑事判決
109年度原上易字第38號
上  訴  人  臺灣桃園地方檢察署檢察官
被      告  江奎升原名楊奎升




選任辯護人  林俊杰  律師(法扶)          
上列上訴人因被告背信案件，不服臺灣桃園地方法院107年度易
字第747號，中華民國109年3月12日第一審判決（起訴案號：臺
灣桃園地方檢察署106年度偵字第17214號）提起上訴，判決如下
：
    主  文
上訴駁回。
    理  由
一、本院審理結果，認原審以犯罪尚不足以證明，諭知被告乙○○
    無罪，認事用法均無不當，應予維持，並引用附件原判決記
    載之證據及理由。
二、檢察官上訴意旨略以：被告乙○○明知土地是多人共同出資，
    僅聽信其弟張奎文之言就將土地賤價出售、設定抵押。告訴
    人甲○○於偵查中指稱：被告乙○○對於忠貞段土地之投資者包
    含我和告訴人丙○○之事均知悉，因為我們在公司泡茶聊天，
    第一張桌子坐最近的地方就是被告楊奎升，我們每天都在那
    邊談論重劃區的發展，也談論出資比例，被告乙○○常常在場
    ，我相信他都有聽到，實難認被告乙○○不具有共犯之不確定
    故意。
三、維持原判決駁回上訴之理由：
　　告訴人甲○○之供述，就證據之證明力而論，僅能證明被告乙○○於告訴人等人聊天之際常常在場，尚不足以證明被告確實
    知悉告訴人出資詳細情形。「相信被告都有聽到」核屬告訴
    人臆測之詞，並無證據證明與事實相符。被告乙○○既未參與
    土地投資，又經張奎文告以忠貞段土地是張奎文自行購入，
    檢察官提出之證據確實未達於得以證明被告主觀上具有為張
    奎文不法利益意圖及背信之故意或不確定故意。檢察官上訴
    並未提出更積極有力事證，不足以推翻原判決認定。上訴無
    理由，應予駁回。
據上論斷，依刑事訴訟法第373條、第368條，判決如主文。
本案經檢察官陳映妏提起公訴，檢察官陳嘉義提起上訴，檢察官
侯名皇到庭執行職務。
中　　華　　民　　國　　109 　年　　8 　　月　　12　　日
　　　　　　　　　    刑事第二庭審判長法　官  周盈文
    　　　　　　　　　　　　　　　　  法　官  錢建榮
  　    　　　　　　　　　　　　　　  法　官  郭豫珍
以上正本證明與原本無異。
不得上訴。
                                      書記官  葉書豪
中　　華　　民　　國　　109 　年　　8 　　月　　12　　日
附件：原判決
臺灣桃園地方法院刑事判決　　　　　　　107年度易字第747號
公　訴　人　臺灣桃園地方檢察署檢察官 
被　　　告　乙○○（原名楊奎升）
                    男　54歲（民國00年0月00日生）
                    身分證統一編號：Z000000000號
                    住○○市○○區○○○○村00○0號
                    居桃園市○○區○○路0000號11樓
選任辯護人　林俊杰律師（法扶律師）　　　　
上列被告因背信等案件，經檢察官提起公訴（106 年度偵字第17
214 號）本院判決如下：
    主  文
乙○○無罪。
    理  由
一、公訴意旨略以：被告乙○○（原名楊奎升）係同案被告張奎文
    （通緝中）之胞兄，張奎文則與告訴人丙○○、甲○○、丁○○等
    3 人合夥經營土地買賣業務。詎被告乙○○與張奎文竟為下列
    犯行：
（一）被告乙○○、張奎文均明知坐落桃園市○鎮區○○段00000地號
      土地（下稱忠貞段土地），為告訴人張奎文、丙○○、甲○○
      於民國103 年4 月25日所合資購買，由張奎文辦理土地後
      續之買賣及移轉所有權事宜，並將上開土地借名登記在被
      告乙○○名下，且未經甲○○、丙○○之同意不得任意處分。詎
      被告乙○○、張奎文竟共同為張奎文不法利益之意圖，基於
      背信之犯意聯絡，未經告訴人丙○○、甲○○之同意，於103 
      年9 月9 日在桃園市內不詳地點，違背其任務擅自將忠貞
      段土地應有部分百分之51移轉登記予鄒曉英，以抵償張奎
      文對鄒曉英之債務，致生損害於告訴人丙○○、甲○○。
（二）張奎文於104 年3 月4 日又邀請告訴人丁○○參與投資忠貞
      段土地，並於同日簽訂友鈞建設投資協議書，告訴人丁○○
      並於104 年3 月5 日，匯款共新臺幣（下同）150 萬元至
      張奎文名下之中國信託商業銀行嘉義分行帳號0000000000
      00號帳戶內，而由告訴人丁○○與張奎文、告訴人丙○○、甲○○共同投資忠貞段土地。被告乙○○、張奎文均明知忠貞段
      土地已係告訴人丙○○、甲○○、丁○○均出資，非經該3 人同
      意不得任意處分，竟共同為張奎文不法利益之意圖，基於
      背信之犯意聯絡，未經告訴人丙○○、甲○○、丁○○之同意，
      於104 年10月20日，違背任務擅自將忠貞段土地所剩餘應
      有部分百分之49設定抵押權登記予彭麗敏，以擔保張奎文
      積欠杜錦國30萬元之債務，致生損害於告訴人丙○○、甲○○
      及丁○○。因認被告乙○○上開2 次所為，均涉犯刑法第342 
      條第1 項之背信罪嫌。
二、按犯罪事實應依證據認定之，無證據不得認定犯罪事實；不
    能證明被告犯罪或其行為不罰者，應諭知無罪之判決，刑事
    訴訟法第154 條第2 項及第301 條第1 項分別定有明文。再
    按認定犯罪事實所憑之證據，雖不以直接證據為限，間接證
    據亦包括在內；然而無論直接或間接證據，其為訴訟上之證
    明，須於通常一般之人均不致有所懷疑，而得確信其為真實
    之程度者，始得據為有罪之認定（最高法院76年台上字第49
    86號判例意旨參照）。復按檢察官對於起訴之犯罪事實，應
    負提出證據及說服之實質舉證責任，倘其所提出之證據，不
    足為被告有罪之積極證明，或其指出證明之方法，無從說服
    法院以形成被告有罪之心證，基於無罪推定之原則，自應為
    被告無罪判決之諭知（最高法院92年台上字第128 號判例意
    旨參照）。
三、公訴意旨認被告乙○○涉犯上開罪嫌，無非係以被告乙○○、同
    案被告張奎文於偵查中之供述、證人即告訴人丙○○、甲○○、
    丁○○、證人鄧振昀、鄒曉英、彭麗敏、何森義等人於偵查中
    之證述、投資協議書、國泰世華商業銀行匯款憑證、地籍異
    動索引、土地謄本、土地建物查詢資料、買賣持分一覽表等
    件為其主要論據。
四、訊據被告乙○○固坦承忠貞段土地係借名登記於其名下，並分
    別於103 年9 月9 日、104 年10月20日，將忠貞段土地之應
    有部分51% 轉讓予鄒曉英，將忠貞段土地應有部分49% 設定
    抵押權予彭麗敏等事實，惟堅詞否認有何背信之犯行，辯稱
    ：我對於忠貞段土地係由何人出資並不清楚，我當時是在由
    同案被告張奎文為負責人之友均建設有限公司（下稱友均公
    司）擔任業務，我去跟買家接洽後，由張奎文拿現金去向買
    家購入，並表示該筆土地會有稅務問題，希望借用我的名義
    登記，始將土地登記在我名下，而張奎文後來跟我說鄒曉英
    要投資上開土地，鄒曉英也來公司簽轉讓之文件，我才會去
    辦理移轉登記事宜，而張奎文也向我表示彭麗敏有參與投資
    ，並指示我將土地設定抵押予彭麗敏，我對於告訴人3 人與
    張奎文之約定均不清楚，我只是照張奎文之指示辦理等語。
    經查：
（一）忠貞段土地之所有權於103 年5 月7 日移轉登記至被告乙○○名下，而被告乙○○於103 年9 月9 日，將該土地應有部
      分51% 移轉登記予鄒曉英；，又於104 年10月20日將該土
      地應有部分49% 設定抵押權予彭麗敏等情，業據被告於偵
      查中所自陳，核與證人彭麗敏、鄒曉英於偵查中之證述情
      節相符（見105 年度他字第6271號卷【下稱他字6271卷】
      第156 至158 、197 至200 頁），且有土地登記謄本、土
      地建物查詢資料、土地所有權狀、土地登記申請書等件在
      卷可稽（見他字6271卷第27至31、37、108 頁、106年度
      他字第3174號卷【下稱他字3174卷】第5 頁、易字卷二第
      63至81頁），是此部分事實堪以認定。
（二）公訴意旨雖認被告乙○○與同案被告張奎文有背信之犯意聯
      絡，惟查，觀諸卷附合夥契約書、持分分配表、友均建設
      投資協議書所載（見他字6271卷第23頁、他字3174卷第5 
      頁易字卷一第92頁），被告乙○○均非本件忠貞段土地之出
      資者。徵之證人丙○○於本院審理中證稱：購買忠貞段土地
      之過程，只有張奎文、甲○○和我參與，乙○○不是股東，不
      會參與討論等語（見易字卷二第153 頁）；證人丁○○於審
      理中證稱：本件是張奎文找我入股投資忠貞段土地，而討
      論投資之過程中，只有我張奎文、丙○○與一位我的朋友，
      我沒見到被告乙○○等語（見易字卷二第165 頁），足見無
      論係張奎文與告訴人丙○○、甲○○等人討論投資事宜，抑或
      嗣後張奎文、告訴人丙○○與丁○○討論告訴人丁○○入股之事
      宜時，被告乙○○均未參與，則被告乙○○對於忠貞段土地之
      投資者身分、人數、出資額，抑或轉讓或設定擔保之約定
      等情，主觀上有無認知，實非無疑。
（三）次查，徵之證人丙○○於本院審理中證稱：我事後發現忠貞
      段土地移轉應有部分給鄒曉英時，我就去質問張奎文，因
      為乙○○都是聽張奎文的指示去做，而該土地後來設定抵押
      權給彭麗敏時，我是去問張奎文及被告乙○○，但張奎文一
      定是叫被告乙○○去做，我去找被告乙○○是希望被告乙○○去
      找彭麗敏協調解除設定等語（見易字卷二第155 至157 頁
      ），細繹上開證詞可知，證人丙○○事後發現忠貞段土地遭
      移轉應有部分所有權及設定抵押後，首要質疑之對象均係
      張奎文，可見其主觀上認為張奎文始為主事者，被告乙○○
      僅係聽從張奎文之指令而為前開行為，足見被告乙○○所辯
      關於依張奎文之指示而為上開移轉登記及設定抵押擔保等
      事宜，並非無據。
（四）況徵之共同被告張奎文於偵查中陳稱：被告乙○○一直以為
      忠貞段土地是我個人買的，告訴人甲○○、丙○○事後曾打電
      話騷擾被告乙○○，因為這是我跟股東間的恩怨糾紛，我一
      直告訴被告乙○○不用理他們，因為被告乙○○是我公司員工
      ，他不能不聽我的等語（見他字6271卷第207 頁反面），
      是以被告乙○○既未參與忠貞段土地投資之事宜，又經張奎
      文告以忠貞段土地係張奎文自行購入，實難認被告本件所
      為，主觀上有何為張奎文不法利益之意圖及背信之犯意存
      在。
（五）至告訴人甲○○雖於偵查中指稱：被告乙○○對於忠貞段土地
      之投資者包含我和告訴人丙○○之事均知悉云云，惟經詢諸
      被告乙○○如何得悉此事，告訴人甲○○則稱：因為我們在公
      司裡面泡茶聊天時，第一張桌子坐最近的地方就是被告楊
      奎升，我們每天都在那邊談論關於重劃區的發展，也會談
      論出資比例，被告乙○○常常在場，我相信他都有聽到等語
      （見106 年度他字第3173卷第37頁反面），然告訴人甲○○
      上開所述情節，已與證人丙○○前揭證詞內容已有齟齬，能
      否遽採，已非無疑。又衡諸告訴人甲○○之所以認為被告乙○○知悉忠貞段土地出資情形，無非係以張奎文與告訴人甲○○、丙○○等人談論投資土地事宜時，被告乙○○時常在旁，
      然衡諸常情，能否僅以被告乙○○於其等討論時在側，即足
      認定被告乙○○對於投資細節有何充分認知，非無疑義，況
      告訴人甲○○亦未提出其他積極證據，足資認定被告乙○○有
      何背信之主觀犯意，尚難僅以其上揭陳述，遽為對被告乙○○不利之認定。
五、綜上，本件並無積極證據足認被告乙○○主觀上有何為他人不
    法利益之意圖及背信之犯意，故本件被告犯罪要屬不能證明
    ，揆諸前揭說明，自應為被告無罪之諭知。
據上論斷，應依刑事訴訟法第301 條第1 項，判決如主文。
本案經檢察官陳映妏提起公訴，檢察官陳嘉義到庭執行職務。
中　　華　　民　　國　 109　　年　　3 　　月　　12　　日
                  刑事第一庭  審判長法　官   劉為丕

                                    法  官   陳炫谷

                                    法  官　 陳昭仁
以上正本證明與原本無異。
如不服本判決應於收受判決後20日內向本院提出上訴書狀，並應
敘述具體理由。其未敘述上訴理由者，應於上訴期間屆滿後20日
內向本院補提理由書(均須按他造當事人之人數附繕本)「切勿逕
送上級法院」。
                                   書記官　  洪郁筑
中　　華　　民　　國　 109　　年　　3 　　月　　13　　日